【裁判字號】    91,易,2965
【裁判日期】    921104
【裁判案由】    違反著作權法
【裁判全文】
臺灣臺中地方法院刑事判決                        九十一年度易字第二九六五號
    公  訴  人  臺灣臺中地方法院檢察署檢察官
    被      告  乙○○  男三十.
    選任辯護人  鄭秀珠律師
右列被告因違反著作權法案件，經檢察官提起公訴（九十一年度偵字第一一三七０號
、九十一年度偵字第一五八二一號、九十一年度偵字第二０四二一號），本院判決如
左：
    主  文
乙○○以明知為侵害著作權之物而意圖營利而交付為常業，累犯，處有期徒刑壹年陸
月。扣案之盜版影音光碟片壹仟零柒拾貳片（第一次遭查獲者）、盜版影音光碟片壹
佰柒拾貳片（第二次遭查獲者）、新台幣肆佰伍拾元，均沒收。
    事  實
一、乙○○前因賭博案件，經臺灣彰化地法院於民國（下同）九十年九月二十三日以
    該院九十年度易字第一一四０號判處有期徒刑四月確定，並於九十年十一月二十
    七日易科罰金執行完畢；詎仍不知悔改，明知「生死交關」等如附表一、附表二
    所示之影音ＶＣＤ光碟片，各係如附表一、二內權利人欄所示之美國丁○○電影
    （PARAMOUNT PICTURES）公司等（下稱丁○○公司等）製作出品之影音著作而就
    該等電影著作享有著作財產權；且明知未經電影著作財產權人同意而擅自重製之
    影音光碟片係侵害他人著作權之物，不得販賣，竟基於意圖營利而交付前開盜版
    影音光碟片之常業犯意，自九十一年六月七日起，陸續向不詳姓名之人以及另一
    亦不詳姓名之綽號「阿生」之成年男子，以每部不詳或新臺幣（下同）二十五元
    （起訴書誤為二十元）之價格，販入由不詳人士擅自重製之丁○○公司等享有著
    作財產權之影音著作，並在臺中縣東海大學附近夜市以及臺中市○○路與同心路
    口同心夜市等地設攤販賣，以每部一百元之價格，將前開盜版光碟片販賣予不特
    定之顧客而以此為業。嗣為警分別於九十一年六月七日夜間七時許及九十一年八
    月十二日夜間十一時三十分許，在臺中市○○路與同心路口（同心夜市內）之如
    附圖所示Ａ位置及臺中市○○路與黎明路口（亦位於同心夜市內）之如附圖所示
    Ｄ位置之空地流動夜市攤位查獲上情，並當場扣得盜版ＶＣＤ光碟片一千零七十
    二片（包括如附表一所示之告訴片三百六十四片及另七百零八片未據告訴之盜版
    影音光碟片）、附表二所示之盜版影音光碟一百七十二片與當日販賣盜版光碟片
    所得之四百五十元。
二、案經丁○○公司等訴由臺中市警察局移送及內政部警政署保安警察第二總隊第三
    大隊報告臺灣臺中地方法院檢察署檢察官偵查起訴。
    理  由
甲、被告抗辯遭刑求部分之警訊筆錄證據能力之說明：
一、本件被告乙○○抗辯稱：其於九十一年八月十二日晚間十一時三十分許為警查獲
    時，曾於接受移送至警察局途中遭臺中市市警局刑警隊二組員警洪煥昇以手拐擊
    胸部，另於警局內接受訊問過程中，曾遭受臺中市警局刑警隊二組組長蔡宗熙以
    搜身、揚言要將被告之皮包內三萬多元充公、喝令被告跪下（當時伊雙手被反銬
    在牆壁上之掛勾而形成反吊情形）、往被告胸部重擊一下並表示如果不承認的話
    就是「討皮痛」（台語）、還要辦伊持有或偽造假鈔等恐嚇、毆打方式刑求，故
    其於九十二年八月十二日晚間至八月十三日凌晨警訊筆錄之自白乃係出自於強暴
    、脅迫所為，並非基於自由意志，且該筆錄乃員警預先打字在電腦內，並以螢幕
    秀出要求伊逐字照念，故伊迫於無奈方承認曾自九十一年七月初起有販賣盜版影
    音光碟片之犯行，並提出九十一年八月十三日於澄清綜合醫院中港院區之診斷證
    明書一份為據云云，因事涉被告於九十一年八月十二日晚間至十三日凌晨警訊筆
    錄之自白是否係出於自由意志而為，本院自應先就此部分之刑求抗辯先行調查。
二、經查：依據被告所提出之驗傷單據內容係載明被告有「1.胸壁挫傷2.左肩挫傷」
    等傷勢，惟該等傷勢經本院傳訊為被告進行檢查之澄清綜合醫院醫師即證人許裕
    源到庭結證稱：由於門診患者甚多，對於被告乙○○驗傷一事並無記憶，惟依據
    該診斷證明書內容及自己所紀錄之被告病歷內容顯示，診斷時間應該是九十一年
    八月十三日之晚上六點到九點半之門診時間，當時應該是病患即被告講說被人毆
    打（沒有說是被誰或被警察毆打），左肩膀跟胸壁會疼痛，並說自己會咳嗽，診
    斷證明書內所記載之挫傷係因被告於檢查過程中自述有壓痛的感覺，而病人的疼
    痛感在臨床的定義就是一種挫傷，當時被告並沒有外觀上的紅腫或其他皮下瘀血
    等現象，診斷書上之記載僅是依據病人的自述而已，當時還有經過Ｘ光檢查其肌
    肉及骨頭，均沒有問題，所以都沒有再做其他進一步的檢查等語，則被告所提出
    之診斷證明書即係門診醫師依據被告自述之疼痛現象所登載，尚非出於客觀上可
    見之傷勢而為之登載一節，自堪以認定；又被告之兄丙○○雖曾於本院審理時到
    庭結證稱：被告乙○○於九十二年八月十三日下午四時三十八分接受內勤檢察官
    訊問交保後，曾告知遭受警察刑求等語，惟證人丙○○亦證稱當天僅係以電話與
    被告聯繫，經被告口頭告知曾被警察刑求，當日並沒有與被告碰面，也未親眼見
    到被告之傷勢等語，則被告乙○○所述其身上有曾因遭受員警刑求所留下之傷勢
    ，乃無客觀、實際之事證可資認定，其真實性實屬可疑。次查，被告供稱曾於九
    十一年八月十三日移送伊至警局的過程中，遭車上坐在伊旁邊的員警洪煥昇以手
    拐擊伊之胸部，要伊配合一節，經本院依職權傳訊員警洪煥昇到庭結證稱：「當
    時車是我開的，被告坐在我的後面，由林細宏（到場之另名員警）與被告坐在一
    起，蔡萬裕（亦為到場之另名員警）坐在我旁邊，不可能有換過位置，因為開車
    我怎麼換。」等語，核與證人黃隴聲即臺中市警局刑警隊小隊長到庭就當時乘車
    狀況確實係由洪煥昇駕駛一部巡邏車搭載被告及員警林細宏、蔡萬裕回到警局內
    等語相符，且被告在車上時係由員警林細宏坐在其身邊一節，亦據證人即員警林
    細宏於同日到庭結證屬實，則以被告所指認之員警洪煥昇係駕駛車輛之人，於行
    進中自無餘裕出手毆打被告要其配合辦案，而當時坐在被告身邊之員警林細宏經
    被告指認亦未認定係由其毆打被告，況證人洪煥昇亦到庭否認有何毆打被告乙○○之情形，則被告指述曾遭員警在移送過程中毆擊一事，實乏積極事證足資佐憑
    。第查，被告復指認於警局製作筆錄之前，曾遭員警蔡宗熙以前述方式刑求，然
    證人蔡宗熙於本院審理時到庭結證稱：當天只曾在被告接受筆錄製作完畢後例行
    性地與被告聊聊天，告知被告一犯再犯有累犯的問題，要其改進，絕對沒有如被
    告所指述之毆打情節等語，經推敲被告自述所受之傷勢乃因雙手遭反銬在牆壁上
    ，並因受令雙膝屈曲而懸吊於半空中以及遭受重擊胸部而來，惟其身上並無明顯
    之外傷一情，業如前述，果若被告係如其所述之經人以手銬反銬雙手懸吊於牆壁
    上，實無僅左肩拉傷之可能，蓋被告乃一身型中等之男子，以其體重遭受前述之
    待遇，豈有僅一肩拉傷且雙手手腕均未留下任何傷勢之理？則被告所述遭受員警
    蔡宗熙刑求一事，實乏所據而難以據一僅係被告自述傷勢之診斷證明書為其有利
    之認定。又查，被告於警訊接受筆錄製作時之情況，因無訊問當時之錄影帶留存
    ，有臺中市警察局九十二年五月二十六日中市警刑字第０九二００四八０五三號
    函覆：「本案係屬一般偵察案件，故未全程錄影，僅於偵訊時全程錄音（錄音帶
    已隨案附送）可考，則經本院於九十二年十月二十一日審理時當庭播放警訊錄音
    帶進行勘驗結果：「筆錄採一問一答，警員一邊訊問，一邊繕打筆錄，並非由員
    警與被告逐字照唸；錄音過程並未中斷，被告回答的語氣平板流暢，聽起來並沒
    有恐懼的情形，被告就重要問題的回答，就其被查獲時在販賣盜版光碟一事，是
    由被告自己回答的；至於販賣的片名與數量是由員警提示之後，再由被告回答，
    並非被告自己回答；關於光碟的來源及與上手聯絡的方法、每套販賣的價格、自
    何時起開始販賣、被查獲日、販賣所得的相關事項，均是由被告自己回答」（參
    閱審理當日之勘驗紀錄），足見被告於警訊時係採一問一答之方式，且被告在回
    答問題時，顯然是經過思索而為，例如員警詢及盜版光碟片係向何人購買時，被
    告尚能即時更正自己原先所述係向一綽號「阿文」之人購買之錯誤而改為係向一
    名綽號「阿生」之人所購買，又如員警詢及為何一套光碟片賣一百元，查獲的金
    額卻係四百五十元時，被告亦能明確回答說，可能有人投錢在桶子裡面的時候不
    老實等語，則其抗辯警訊筆錄係員警自行繕打後秀在螢幕上要其照唸云云，與現
    存事證並不相符。綜上所述，本院合議庭認被告於警訊時所為之自白，並無積極
    、確切之事證足以認定係遭受外力強暴、脅迫而非出於自由意志而為，因認該部
    分之警訊筆錄仍具任意性，自有證據能力，合先敘明。
乙、得心證之理由：
一、訊據被告乙○○，固坦承分別於九十一年六月七日晚間七時許（下稱第一次遭查
    獲）及同年八月十二日晚間十一時三十分許（下稱第二次遭查獲），在臺中市○○路、同心路、青海路之夜市內為警逮捕之情事，惟皆矢口否認有何販賣盜版影
    音ＶＣＤ光碟片之犯行，依次辯稱：第一次被警察查獲時，伊是因為當日稍早以
    三百元之代價把如附圖所示之Ａ位置攤位出租給一名少年，所以要去收租金，因
    為該少年說要去向老闆拿，所以伊就站在那兒等，後來發現該攤位是販賣光碟片
    ，伊想要買，所以就蹲在那邊挑，伊當天是依照慣例到該夜市去販賣飾品，因為
    原來承租的如附圖所示Ａ之位置不佳，所以就另外到如附圖所示Ｂ之位置去賣飾
    品，伊絕對不是該販賣盜版光碟片攤位之老闆；第二次伊不是在如附圖所示之Ｄ
    位置之販賣盜版光碟片攤位被抓到，伊當天是與妻子在如附圖所示之Ｃ位置販賣
    飾品，不知道為何被認為再犯賣盜版光碟片云云。經查：
  (一)被告二次遭查獲時，分別經警扣獲影音光碟片一千零七十二片（內含如附表一所
    示之告訴片）、一百七十二片，有扣押物品清單附卷可稽，並據告訴代理人甲○○二度出具財團法人電影及錄影著作保護基金會之認定扣案影音光碟片中，為告
    訴人提出告訴之影片均係盜版品之鑑識報告二份在卷，核與本院調閱證物勘驗結
    果認，均係外殼未註明版權文字及出品公司營業處所名稱之影音光碟片，其外殼
    之印刷亦較一般正版光碟粗糙，而掀開外殼後之光碟片，多係燒錄片，且光碟片
    上未如一般正版片亦印有影片內容之廣告圖片，縱使有印，亦較正版之光碟印刷
    來的粗糙等情相符，且經本院勘驗結果，扣案之光碟片除如附表一、二所示之業
    據告訴人提出告訴者外，其餘雖未經告訴權人提出告訴，惟亦均由外觀上可知悉
    係盜版之光碟片無訛；再衡諸該等影音光碟片之售價每片僅一百元，由市場行情
    以觀，如係正版，其價格不可能如此低廉，堪認非屬正版，則扣案之影音光碟片
    應均係盜版影音ＶＣＤ光碟片一情，應堪以認定。
  (二)被告第一次遭查獲時，係蹲於一輛未懸掛車牌之箱型車及攤架後方整理擺放盜版
    電影光碟片一節，業據告訴人丁○○公司等之告訴代理人甲○○於警訊時指述甚
    明，該告訴代理人並於本院審理時到庭指稱：「（問：本件如何查獲？）本件六
    月七日那次是我陪同警察到現場臨檢查獲的。」、「（問：你約幾點到現場？）
    六點左右到的。當時我們走一走就看到那攤位，那個攤位那時還沒開始營業。」
    、「（問：當時在現場有無看到被告？）有，他當時蹲在攤位的後面，拿著盜版
    光碟，不知道在幹嘛。那時候攤位的下面已經有一大堆盜版光碟，他就蹲在那邊
    翻。我們在現場觀察了幾分鐘，被告就一直蹲在那個地方。」等語綦詳，被告雖
    辯稱那時候是要去向承租攤位之少年收租金，順便想要買光碟云云，惟被告就該
    少年之姓名、年籍均不能知悉，而到庭作證之證人己○○、戊○○於本院審理時
    僅到庭結證稱：「‧‧‧我記得那天他好像有帶一個年輕人來，說他要租給那個
    人，他自己要租前面的位置，他並沒有告訴我那個年輕人是誰。」、「‧‧‧六
    月七日當天我人有在現場，當時我去問他（即乙○○）我的位置的時候，被告在
    他Ａ的位置路邊與一個人講話，那個人在搭鐵架在排東西，用布蓋著，看不大出
    來是什麼東西，被告跟那個人講完後，告訴我我的位置，就留在那邊‧‧‧」等
    語，則是否果有該少年之存在，尚不能僅以證人有見到被告跟一個年輕人站在攤
    位邊即足以認定；又被告果若係要向人購買光碟片，大可站在攤位前挑選即可，
    蓋一般攤位為招徠顧客購買影片，多係將影片排放在攤位前，擺在攤位後方的悉
    數均係用以補充貨源的物品，然而被告卻一反常態地蹲在攤位後方翻揀片子，顯
    與常情有違，此益徵被告係該攤位之老闆，否則斷無蹲在消費者不會過去的地方
    翻揀片子，所辯實均屬事後遁責之詞而不足為採。此外，被告該次之犯行復有扣
    案之盜版影音光碟片一千零七十二片扣案可資佐證，堪信被告確實係在該攤位販
    賣盜版光碟片無疑。
  (三)被告第二次遭查獲時，確實係在如附圖所示Ｄ位置販賣向綽號「阿生」之人以每
    片二十五元之價格販入，再以每片一百元之價格販出之盜版光碟片，被告並在東
    海大學附近等夜市販賣盜版光碟片等節，除據告訴人丁○○公司等之告訴代理人
    甲○○於警訊中指述歷歷以外，亦經被告於警訊、第一次接受偵查訊問時坦承不
    諱外，並經證人即到現場查獲被告之員警林細宏於本院審理時到庭結證稱：「‧
    ‧‧在現場的時候，被告有爭執不是他在賣的，但是在我們埋伏的期間我有看到
    被告到現場的攤位把顧客投到錢桶的錢收起來，我親眼看到二、三次。」等語甚
    詳，衡諸被告於警訊時已能清晰交代係向何人以何等價格購買盜版光碟片，以及
    於內勤檢察官第一次偵訊時，復能表明還有在東海大學之夜市販賣，如非身歷其
    境，自無一一詳述之可能，其事後辯稱伊絕對沒有賣、可以對天發誓云云，當係
    犯後矯飾卸責之詞而不足為採，此外，復有扣案之如附表二所示之盜版影音光碟
    片可資佐憑，被告該次遭查獲時確實亦係於現場販賣盜版光碟片無訛。
  (四)綜上所述，本件被告犯行乃屬事證明確而堪為認定，應予依法論科。
二、按刑法上所謂之常業犯，係指反覆以同類之行為為目的之社會活動之職業性犯罪
    而言，至於犯罪所得之多寡，是否恃此犯罪為唯一之謀生職業，則非所問，縱令
    兼有其他職業，仍無礙於該常業犯罪之成立，此有最高法院八十五年度台上字第
    五一○號判例意旨可資參照。經查，被告乙○○係於夜市內承租攤位販賣前開盜
    版影音光碟片，且遭查獲之數量第一次即達一千零七十二片之多，第二次雖數量
    較少，惟亦有一百七十二片之多，以該等影音光碟片並非每種一片而係每種多片
    之情形以觀，其行為難謂不具有反覆實施性，顯係以同類之行為為目的之社會活
    動無疑，揆諸前開有關我國實務上關於常業犯認定之標準，本件被告乙○○之行
    為，顯已該當刑法上常業罪之要件甚明。次按刑法第二條第一項規定：「行為後
    法律有變更者，適用裁判時之法律，但裁判前之法律有利於行為人者，適用最有
    利於行為人之法律」，此從新從輕規定，以適用裁判時之法律為原則，若裁判前
    之法律有利於行為人者，適用最有利於行為人之裁判前法律（包括行為時法與中
    間法）為例外，且比較裁判時法、中間法及行為時法，應就各該法之有關罪刑綜
    合比較，而非僅以其法定刑之輕重予以比較；又犯罪構成要件因法律之修正致有
    變更，依修正後之法律，其適用之範圍較諸舊法嚴謹，必其行為同時符合修正前
    、後之法律所規定之犯罪構成要件，始有刑法第二條第一項但書之適用問題，最
    高法院九十一年度台上字第六六五五號裁判要旨可供參照，合先敘明。核被告乙○○所為，係犯修正前著作權法第八十七條第二款、第九十三條第三款、第九十
    四條之以明知為侵害著作權之物，意圖營利而交付為常業罪。又著作權法已於九
    十二年七月九日修正公布施行，並於同年七月十一日生效，被告乙○○前開犯行
    ，於犯罪後法律已有變更，核犯修正後著作權法第九十四條第一項之以第九十一
    條之一之意圖營利而以移轉所有權之方法散布著作重製物而侵害他人之著作財產
    權為常業罪，其法定刑為一年以上七年以下有期徒刑，得併科新台幣三十萬元以
    上三百萬元以下罰金，而修正前之同法第九十四條之罪，法定刑一年以上七年以
    下有期徒刑，得併科新臺幣四十五萬元以下罰金，比較新舊法，以修正前之著作
    權法規定較有利於被告，故應依刑法第二條第一項但書規定，適用修正前著作權
    法第九十四條之規定處斷。再者，被告乙○○前因賭博案件，經臺灣彰化地法院
    於九十年九月二十三日以該院九十年度易字第一一四０號判處有期徒刑四月確定
    ，並於九十年十一月二十七日易科罰金執行完畢，有臺灣臺中地方法院檢察署刑
    案資料查註紀錄表、臺灣高等法院被告全國前案紀錄表在卷可稽，其於前案執行
    完畢後五年以內再犯本件有期徒刑以上之罪，為累犯，應依刑法第四十七條規定
    加重其刑。爰審酌被告乙○○之智識程度、犯罪動機、手段以及犯後雖曾一度坦
    承犯行，惟終究仍圖矯詞以遭員警刑求抗辯以卸免其刑事犯罪責任，犯後態度可
    謂不佳，並衡量其販賣時間之長短、獲利之多寡等一切情狀，量處如主文所示之
    刑，以資懲儆。
三、按沒收為從刑之一種，且與主刑有從屬關係。倘行為後法律有變更，而修正前與
    修正後之刑度相同；或修正後之新法有利於行為人；或僅修正從刑未修正主刑時
    ，因沒收部分不生比較新舊法問題，則主刑依從新原則後，從刑亦應適用修正後
    之法律。若主刑、從刑均已修正，主刑依刑法第二條第一項但書規定，應適用最
    有利於行為人之舊法時，依從刑從屬於主刑原則，不得就新舊法予以割裂適用，
    應一律適用修正前之法律，最高法院九十年度台上字第一七三一號裁判要旨可供
    參照；查修正後著作權法第九十八條固明定：「犯九十一條至第九十六條之一之
    罪，供犯罪所用或因犯罪所得之物，得沒收之。但犯第九十一條第三項及第九十
    一條之一第三項之罪者，其得沒收之物，不以屬於犯人者為限。」，惟依上開裁
    判要旨所示，被告所為違反著作權法之犯行，經前開比較新舊法後，以舊法規定
    較有利被告，是依從刑從屬於主刑原則，不得就新舊法予以割裂適用，應一律適
    用修正前之法律，故扣案之盜版影音光碟片既均為盜版品，乃供被告犯本件常業
    違反著作權法所用之物，爰均應依刑法第三十八條第一項第二款之規定宣告沒收
    ；另被告於第二次遭查獲時身上之現金四百五十元，乃被告犯罪所得之物，已如
    前述，爰一併依刑法第三十八條第一項第三款之規定宣告沒收，附此敘明。
據上論斷，應依刑事訴訟法第二百九十九條第一項前段，修正前著作權法第八十七條
第一項第二款、第九十三條第三款、第九十四條，刑法第二條第一項、第十一條前段
、第四十七條、第三十八條第一項第二款、第三款，判決如主文。
中      華      民      國      九十二      年      十一    月    四    日
                            臺灣臺中地方法院刑事第十四庭
                                  審判長法  官   陳  慧  珊
                                        法  官   劉  逸  成
                                        法  官   林  學  晴
右正本證明與原本無異。
如不服本判決，應於判決送達後十日內向本院提出上訴狀，上訴於臺灣高等法院臺中
分院( 須附繕本 )。
                                        書記官
中      華      民      國      九十二      年      十一    月    六    日
附錄論罪科刑法條
附錄論罪科刑法條
（修正前）著作權法第九十四條：
以犯第九十一條、第九十二條或第九十三條之罪為常業者，處一年以上七年以下有期
徒刑，得併科新台幣四十五萬元以下罰金。
（修正前）著作權法第九十三條第三款：
有左列情形之一者，處二年以下有期徒刑，得併科新臺幣十萬元以下罰金：
三、以第八十七條各款方法之一侵害他人之著作權者。
（修正前）著作權法第八十七條第二款：
有下列情形之一者，除本法另有規定外，視為侵害著作權或製版權：
二、明知為侵害著作權或製版權之物而散布或意圖散布而陳列或持有或意圖營利而交
    付者。


司法院資訊處製作；財團法人民間司法改革基金會備份。
